臺灣高等法院臺中分院刑事判決　　　94年度交上易字第1320號
上　訴　人
即　被　告　戊○○
上列上訴人因過失傷害案件，不服臺灣彰化地方法院94年度交易
字第81號中華民國94年9月6日第一審判決（起訴案號：臺灣彰化
地方法院檢察署94年度偵字第2743號），提起上訴，本院判決如
下：
    主  文
原判決撤銷。
戊○○因過失傷害人，處有期徒刑參月，如易科罰金，以佰元
折算壹日。
    事  實
一、戊○○於民國（下同）九十三年十月四日七時三十分許，駕
    駛車牌號碼Ｍ五－三五三三號自用小客車，沿彰化縣福興鄉
    ○○村○○街由西往東方向行駛，途經同路與東勢巷無號誌
    交岔路口時，原應注意汽車行駛時，駕駛人應注意車前狀況
    ，並隨時採取必要之安全措施及汽車行經無號誌之交岔路口
    時，應減速慢行，作隨時停車之準備，而依當時天氣晴、日
    間有自然光線、路面乾燥、無缺陷或障礙物、視距良好等情
    形，又無不能注意之情事，竟疏未注意車前狀況及減速慢行
    ，作隨時停車之準備，貿然通過上開交岔路口。適丙○○騎
    乘車牌號碼ＬＡＤ－八七七號重型機車，搭載其子女甲○○
    、乙○○二人，沿東勢巷由南往北方向行駛，至該路口右轉
    時，亦疏未注意轉彎車應讓直行車先行之規定，兩車因而發
    生碰撞，致丙○○因而受有尾薦椎骨折、頸椎椎間盤凸出、
    頭部外傷併腦震盪，甲○○受有左鎖骨骨折、右踝骨折及頭
    部外傷併腦震盪，乙○○受有右臉、左肘及膝擦傷等傷害。
    戊○○於有偵查犯罪權限之機關或人員知悉其犯罪前，向據
    報前來處理車禍之員警自首陳明肇事經過，並接受裁判。
二、案經丙○○訴由彰化縣警察局鹿港分局報請臺灣彰化地方法
    院檢察署檢察官偵查起訴。
    理  由
一、訊據上訴人即被告戊○○對於在上開時、地因疏失與告訴人
    丙○○發生車禍致丙○○、甲○○、乙○○等人因而受傷之
    事實，坦承不諱，並經告訴人丙○○指訴在卷，且有道路交
    通事故調查報告表(一)、(二)、道路交通事故現場圖各一紙及車
    禍現場照片八張附於偵查卷可稽。而告訴人丙○○、被害人
    甲○○及乙○○因本件車禍受有傷害，亦有秀傳紀念醫院出
    具之診斷證明書各一張附卷可考。按汽車行駛時，駕駛人應
    注意車前狀況，並隨時採取必要之安全措施；行車速度，依
    速限標誌或標線之規定，無標誌或標線者，行經無號誌之交
    岔路口時，應減速慢行作隨時停車之準備，道路交通安全規
    則第九十四條第三項、第九十三條第一項第二款分別著有明
    文。而依卷附道路交通事故調查報告表所載，事發當時天候
    晴、日間自然光線、路面乾燥、無缺陷、無障礙物、視距良
    好，並無不能注意之情事，被告戊○○駕駛上揭自小客車於
    行經上開肇事交岔路口時，竟未注意車前狀況隨時採取必要
    之安全措施，及減速慢行作隨時停車之準備，貿然通過該交
    岔路口而肇事，致告訴人丙○○、甲○○、乙○○各受有前
    述之傷，其有過失甚明。而本件車禍肇事責任經送請臺灣省
    彰化縣區車輛行車事故鑑定委員會鑑定結果，亦認被告戊○○駕駛自小客車行駛至無號誌之交岔路口，未減速慢行作隨
    時停車之準備，為肇事次因，並有臺灣省彰化縣區車輛行車
    事故鑑定委員會九十四年七月六日彰鑑字第○九四五六○一
    九五一號函送之鑑定意見書在卷可參。雖告訴人丙○○因駕
    駛重型機車行駛至無號誌之交岔路口，轉彎車未停讓直行車
    先行，為肇事主因，亦有過失，然此係併同被害人之過失與
    被告之過失而為車禍發生之共同原因，被告過失之責仍無可
    辭；且被告之過失行為與告訴人、被害人等因本件事故所受
    傷害間有相當因果關係。綜上，本件事證明確，被告過失傷
    害犯行堪以認定，自應依法論科。
二、核被告所為，係犯刑法第二百八十四條第一項前段之過失傷
    害罪。被告一過失行為致告訴人、被害人等三人受傷，為想
    像競合犯，應依刑法第五十五條之規定，從一重處斷。又被
    告於肇事後，未經有偵查犯罪權限之機關或公務員發覺其為
    犯人前，於員警到場處理時陳明其為肇事者而自首，有彰化
    縣警察局道路交通事故肇事人自首情形紀錄表一紙可稽，被
    告並已接受裁判，核與自首要件相符，應依刑法第六十二條
    前段規定減輕其刑。原審認被告犯罪事證明確，予以論罪科
    刑，固非無見。惟按：科刑之判決書，須將法院職權認定與
    犯罪構成要件有關之事項詳切記載於事實欄，然後於理由內
    逐一說明其憑以認定之證據，以使事實與理由兩相一致，方
    為合法；倘若理由內已有敘及，而事實欄無此記載，則理由
    失其依據，足以構成撤銷之理由。原判決認被告於車禍發生
    後自首，並適用刑法第六十二條前段規定，予以減輕其刑，
    然於犯罪事實欄並未就被告如何合乎自首之事實加以記載，
    致理由失其依據，自有未合。次按：刑罰之量定，固屬法院
    自由裁量之職權行使，惟刑事審判之量刑，在於實現刑罰權
    之分配的正義，故法院對科刑判決之被告量刑，應符合罪刑
    相當原則，使罰當其罪，以契合人民之法律感情，此所以刑
    法第五十七條明定科刑時應審酌一切情狀，尤應注意該條所
    列各款情形，以為科刑輕重之標準（最高法院92年度台上字
    第3268號判決意旨參照）。查，被告所犯過失傷害罪，其法
    定最重刑度為有期徒刑六月，因被告所為合乎自首規定，依
    法減輕其刑後，其最重刑度為有期徒刑五月；原判決既認本
    件車禍，告訴人騎乘機車轉彎車未讓直行車先行，為肇事主
    因，惟於量刑時卻未將告訴人一方為肇事主因之情狀列入量
    刑審酌範圍內，而量處被告依自首規定減輕其刑後之最重刑
    度有期徒刑五月，違反罪刑相當原則，顯係科刑裁量權之不
    當行使，亦有未洽。被告上訴意旨認原審量刑過重，指摘原
    判決量刑不當，為有理由，且原判決復有前揭可議之處，自
    應由本院將原判決撤銷改判。爰審酌被告就本件車禍之發生
    為肇事次因、告訴人則為肇事主因、告訴人、被害人受傷情
    形、被告尚未能與告訴人、被害人達成民事和解賠償損害及
    犯後坦承犯行之態度等一切情狀，量處如主文第二項所示之
    刑，並諭知易科罰金之折算標準。
據上論結，應依刑事訴訟法第三百六十九條第一項前段、第三百
六十四條、第二百九十九條第一項前段，刑法二百八十四條第一
項前段、第五十五條前段、第六十二條前段、第四十一條第一項
前段，罰金罰鍰提高標準條例第一條前段、第二條前段，判決如
主文。
本案經檢察官丁○○到庭執行職務。
中　　華　　民　　國　　94　　年　　11　　月　　30　　日
              刑事第四庭  審判長法　官　洪　耀　宗
                                法　官　劉　登　俊
                                法　官　江　德　千
上列正本證明與原本無異。
不得上訴。
                                書記官　吳　麗　琴
中　　華　　民　　國　　94　　年　　11　　月　　30　　日
刑法第284條第1項前段：
因過失傷害人者，處6月以下有期徒刑、拘役或500元以下罰金。
                                                      Ｒ
